# 请教“增持联营企业股权但增持后仍为联营企业的处理”有关问题

提问人：ivancheng 时间：2012-09-26 11:18:18
在计学撮要专题III第三章第一节中的问题六： 问题 6 增持联营企业股权但增持后仍为联营企业的处理 问题: 企业增持联营企业股权，相应提升了本企业在该联营企业中所占的股权比例。对于本企业在该联营企业中所占股权比例的变化，应如何进行会计处理? 背景:
2002 年，A公司购入B公司 25 ﹪股权，对B公司具有重大影响，采用权益法核算，取得成本为 30 万元。在取得该 25 ﹪股权之日，B公司可辨认净资产的公允价值为 100 万元。 2004 年，A公司又购入B公司 20 ﹪股权，取得成本为 40 万元。两次交易合计持有B公司 45 ﹪的股权，B公司仍为A公司的联营企业。 假定在上述两次股权交易之间，B公司未产生损益，因此首次购入的 25 ﹪股权在 2004 年增持时的账面价值仍为 30 万元。但B公司有一项资产的公允价值在该期间内上升了 50 万元，导致 2004 年增持股权时B公司可辨认净资产的公允价值变为 150 万元(100--50) 。 解答: 投资成本为两次交易的购股成本之和。于第二次股权交易日，对原先持有的 25 ﹪股权对应的净资产价值无需按当日公允价值重新计量。仍然延续之前的成本基础。 在本案例中，增持股权前后A公司与B公司之间的关系的性质都是重大影响(联营企业)，投资的性质未发生变化，故不应像取得或丧失对子公司控制权时那样，对原先持有的股权按第二次交易日的公允价值进行重新计量。 对于增持的 20 ﹪股权，仍应分解为可辨认净资产价值和名义商誉两部分。
而在解释第 5 号中 一、企业对联营企业或合营企业的持股比例发生变动，但仍采用权益法对有关股权投资进行核算的，应如何进行会计处理？ 答：企业应按照《企业会计准则第 2 号——长期股权投资》的规定，对联营企业或合营企业的初始投资成本进行会计处理，并按照权益法进行后续计量。 企业因部分处置或持有的股份被稀释等原因对联营企业或合营企业的持股比例发生变动，应享有联营企业或合营企业权益相应增加或减少，但仍采用权益法对该股权投资进行后续计量的，应将有关权益变动金额计入资本公积（其他资本公积）。 企业出于联营企业或合营企业资产重组等原因对原先持有的股权投资进行置换的，应当按照《企业会计准则第 2 号——长期股权投资》的规定确认所换入的股权投资的初始投资成本，并进行后续计量。
请问： 1 、计学撮要中的解答是否任然适用？ 2 、解释第 5 号中的我标红色的部分该如何理解？“有关权益变动金额”指的是那部分？
谢谢！

回答人：chenyiwei
解释 5 号自去年底公开征求意见以来一直在反复修改中，目前的版本与当初征求意见稿相比已经变化很大（最明显的变化是在问题的数量上：从 13 个减少到 6 个）。目前的版本已不再涉及“增持联营企业股权但仍为联营企业”的问题，而只涉及“因联营企业引入新股东、非同比例增资等原因被动稀释股权但仍为联营企业时的处理”。 目前情况下，计学撮要中的表述仍然是适用的，并且与IFRS下的惯例是一致的。当初写这个问答时也在一定程度上参考了IFRS下的实务。

回答人：chenyiwei
回复 ivancheng 的帖子
以下是 2012 年 8 月底的讨论稿：
企业会计准则解释第 5 号 （送审稿）
一、企业因其联营企业和合营企业增发股份等原因导致持股比例下降，但仍然采用权益法核算的，应如何对有关权益变动进行会计处理？ 答：企业因其联营企业或合营企业增发股份等原因导致持股比例下降，但仍采用权益法对该股权投资进行后续计量的，对于按新持股比例计算的股权比例下降后在联营企业或合营企业净资产中所占份额，与按原持有比例计算的股权比例下降前在联营企业或合营企业净资产中所占份额之间的差额，应当计入其他综合收益，并在终止采用权益法核算时转入当期损益。
二、非同一控制下的企业合并中，购买方应如何确认取得的被购买方无形资产？ 答：非同一控制下的企业合并中，购买方在对企业合并中取得的被购买方资产进行初始确认时，应当对被购买方拥有的但在其财务报表中未确认的无形资产进行充分辨认和合理判断，满足以下条件之一的，应确认为无形资产： （一）源于合同性权利或其他法定权利； （二）能够从被购买方中分离或者划分出来，并能单独或与相关合同、资产和负债一起，用于出售、转移、授予许可、租赁或交换。 企业应当在附注中披露在非同一控制下的企业合并中取得的被购买方无形资产的公允价值及其公允价值的确定方法。
三、企业开展信用风险缓释工具相关业务，应当如何进行会计处理？ 答：信用风险缓释工具，是指信用风险缓释合约、信用风险缓释凭证及其他用于管理信用风险的信用衍生产品。信用风险缓释合约，是指交易双方达成的、约定在未来一定期限内，信用保护买方按照约定的标准和方式向信用保护卖方支付信用保护费用，由信用保护卖方就约定的标的债务向信用保护买方提供信用风险保护的金融合约。信用风险缓释凭证，是指由标的实体以外的机构创设，为凭证持有人就标的债务提供信用风险保护的、可交易流通的有价凭证。 信用保护买方和卖方应当根据信用风险缓释工具的合同条款，按照实质重于形式的原则，判断信用风险缓释工具是否属于财务担保合同。财务担保合同是指，保证人和债权人约定，当债务人不履行债务时，保证人按照约定履行债务或者承担责任的合同。属于财务担保合同的信用风险缓释工具，除融资性担保公司外，信用保护买方和卖方应当按照《企业会计准则第 22 号——金融工具确认和计量》中有关财务担保合同的规定进行会计处理。其中，信用保护买方支付的信用保护费用和信用保护卖方取得的信用保护收入，应当在财务担保合同期间内按照合理的基础进行摊销，计入各期损益。 不属于财务担保合同的其他信用风险缓释工具，信用保护买方和卖方应当按照《企业会计准则第 22 号——金融工具确认和计量》的规定，将其归类为衍生工具进行会计处理。 开展信用风险缓释工具相关业务的信用保护买方和卖方，应当按照《企业会计准则第 37 号——金融工具列报》和《企业会计准则第 30 号——财务报表列报》进行列报。
四、企业采用附追索权方式出售金融资产，或将持有的金融资产背书转让，是否应当终止确认该金融资产？ 答：企业对采用附追索权方式出售的金融资产，或将持有的金融资产背书转让，应当根据《企业会计准则第 23 号——金融资产转移》的规定，确定该金融资产所有权上几乎所有的风险和报酬是否已经转移。企业已将该金融资产所有权上几乎所有的风险和报酬转移给转入方的，应当终止确认该金融资产；保留了金融资产所有权上几乎所有的风险和报酬的，不应当终止确认该金融资产；既没有转移也没有保留金融资产所有权上几乎所有的风险和报酬的，应当继续判断企业是否对该资产保留了控制，并根据《企业会计准则第 23 号——金融资产转移》的规定进行会计处理。
五、企业通过多次交易分步处置对子公司股权投资直至丧失控制权，应当如何进行会计处理？ 答： 企业通过多次交易分步处置对子公司股权投资直至丧失控制权的，应当按照《关于执行会计准则的上市公司和非上市企业做好 2009 年年报工作的通知》（财会[2009]16号）和《企业会计准则解释第 4 号》（财会[2010]15号）的规定对每一项交易进行会计处理。处置对子公司股权投资直至丧失控制权的各项交易属于一揽子交易的，应当将各项交易作为一项处置子公司并丧失控制权的交易进行会计处理；但是，在丧失控制权之前每一次处置价款与处置投资对应的享有该子公司净资产份额的差额，在合并财务报表中应当确认为其他综合收益，在丧失控制权时一并转入丧失控制权当期的损益。 处置对子公司股权投资的各项交易的条款、条件以及经济影响符合以下一种或多种情况，通常表明应将多次交易事项作为一揽子交易进行会计处理： （ 1 ）这些交易是同时或者在考虑了彼此影响的情况下订立的； （ 2 ）这些交易整体才能达成一项完整的商业结果； （ 3 ）一项交易的发生取决于其他至少一项交易的发生； （ 4 ）一项交易单独看是不经济的，但是和其他交易一并考虑时是经济的。
六、企业接受非控股股东（或非控股股东的子公司）直接或间接代为偿债、债务豁免或捐赠的，应如何进行会计处理？ 答：企业接受代为偿债、债务豁免或捐赠，按照企业会计准则规定符合确认条件的，通常应当确认为当期收益；但是，企业接受非控股股东（或非控股股东的子公司）直接或间接代为偿债、债务豁免或捐赠，经济实质表明属于非控股股东对企业的资本性投入，应当将相关利得计入所有者权益（资本公积）。 企业发生破产重整，其非控股股东因执行人民法院批准的破产重整计划，通过让渡所持有的部分的该企业股份向企业债权人偿债的，企业应将有关利得计入当期损益；其控股股东按照该破产重整计划让渡了所持有的部分该企业股权向企业债权人偿债的，该企业也按此原则处理。
七、本解释自 2012 年 1 月 1 日施行。

回答人：chenyiwei
回复 jxq425 的帖子
增持联营企业股权但仍为联营企业，与分步购买方式取得对联营企业的重大影响，还是存在区别的，不应简单比照。在增持联营企业股权但仍为联营企业的情况下，与该被投资企业之间关系的性质并未改变，因此不应对原先持有的 25 ％股权按现时公允价值进行重新计量。 按照《计学撮要》中对增持联营企业股权但仍为联营企业（不改变与该被投资企业之间关系的性质）的处理方法，在增持20 ％股权后的后续权益法核算中，需要对被投资单位的报表作两次公允价值调整：一是按照原取得 25 ％股权之日的可辨认净资产公允价值进行调整，作为对原持有的 25 ％股权进行权益法核算的依据；二是按照增持 20 ％股权之日的可辨认净资产公允价值进行调整，作为对增持的 20 ％股权进行权益法核算的依据。两部分相加就得到对 45 ％股权的权益法核算的后续计量金额。

回答人：chenyiwei
回复 ggw666 的帖子
1 、你所引用的准则讲解中的规定，是在 2006 ～ 2007 年期间确定的，当时还没有引入“其他综合收益”概念，所以就表述为“被投资单位除净损益以外所有者权益的其他变动”。但当时为了避免此类“视同处置”（即被动稀释股权比例）的会计处理方法的争议，加上了“在持股比例不变的情况下”的限定。在 2009 年通过解释 3 号引入“其他综合收益”的概念后，对该条规定有必要重新考虑，即构成其他综合收益的仅是以权益法核算确认的在被投资企业的其他综合收益导致的净资产变动中所占的份额。
2 、会计处理应遵循实质重于形式原则，不能因为在法律形式上没有直接出售当前所持有的被投资单位股权，就认为没有发生处置。
我在前面贴出送审稿的内容，仅仅是出于传递信息的目的，并不意味着我赞同其中的表述。针对该送审稿，我的反馈意见如下：
不赞同将被动稀释导致的所享有净资产权益变动作为其他综合收益，到终止采用权益法时才转入当期损益的做法。原因是：在新企业会计准则下，计入资本公积的金额共有两类，即或者是由权益性交易（权益持有者的资本性投入）形成（包括股东出资溢价、股东的债务豁免等视同资本性投入、可转债中包含的权益成份、权益结算的股份支付等，通常计入“资本溢价”或“股本溢价”），或者是其他综合收益形成（计入“其他资本公积”）。而对本企业（对该被投资的联营、合营企业具有重大影响或共同控制的投资者）而言，该交易既不属于权益性交易，也不是其他综合收益，因此不应计入资本公积。 另外，此处征求意见稿原文的最后一句“在终止采用权益法核算时转入当期损益”的表述，也与权益法核算的要求不一致。例如，如果以后投资者再以主动出售部分联营、合营企业股权的方式降低其持股比例，但仍保留重大影响的（例如，投资者原对某联营企业A持股 40 ％，后由于该联营企业引入新的投资者持股比例降低至 30 ％；其后又出售所持部分股权，将持股比例再降低到 25 ％，但仍保留重大影响。则在后续的主动出售环节，应会有部分“被动稀释”环节形成的其他综合收益被转入损益，不会在终止使用权益法时再一次性转出。） ①该交易不属于权益性交易 虽然截至目前，IFRS和中国企业会计准则体系都没有对“权益性交易”给出一个明确的定义，但一般理解，权益性交易是指影响主体所有者利益（权益）的那些主体与所有者之间发生的交易。其主要特征是：（ 1 ）仅发生在主体和其权益持有者之间，不会发生在不具有投资、控制关系的独立第三方之间；（ 2 ）基于主体和权益持有者之间的投资与被投资、控制与被控制的特定关系而发生；（ 3 ）交易条件往往不符合市场公允交易条件，通常体现为单方向的资源转移；（ 4 ）权益性交易的结果不影响当期损益，也不构成其他综合收益。
因此，确认权益性交易的一项基本前提是：交易对方是本会计主体的权益持有者。凡不是与本会计主体的权益持有者之间发生的交易，都不是权益性交易。 本企业在联营、合营企业中的持股比例发生变动，并进而导致应享有联营企业或合营企业权益相应增加或减少，本质上是本企业与该联营、合营企业的其他股东之间进行的资源让渡，即：（ 1 ）其他股东投入的增资款中的一部分，按增资后的股权比例计算，应由本企业享有，即其他股东将部分经济资源让渡给本企业；或者（ 2 ）按增资后的股权比例计算，本企业在联营、合营企业的净资产中所享有的份额减少，即原由本企业享有的部分股东权益被让渡给其他股东。 权益法核算仅仅是把本企业在联营、合营企业的净资产、净利润中所享有的份额纳入本企业的财务报表，体现在“长期股权投资”和“投资收益”等项目中，但并未将该联营、合营企业的其他股东在该联营、合营企业中所享有的权益体现在本企业的财务报表中，因此本企业财务报表所列的股东权益并无归属于该联营、合营企业的其他股东的金额。所以，联营、合营企业的其他股东并不是本会计主体的权益持有者。相应地，本会计主体与联营、合营企业的其他股东之间的资源让渡，不是权益性交易。 我们理解，一般情况下，对合营、联营企业权益法核算的依据是该合营、联营企业的合并财务报表。但在某些特定情况下，合营、联营企业自身报表中将其与本主体以外的其他投资者之间的交易作为权益性交易进行处理，但在本主体对该合营、联营企业进行权益法核算时，鉴于该“其他投资者”并不是本主体的权益持有者，因此本主体在权益法核算中不能将其看作权益性交易。此时应当先把该合营、联营企业自身的合并报表基于本主体的角度进行模拟调整后，再以调整后的报表为基础进行权益法核算。此类情况的典型例子有：合营、联营企业引入新投资者或实现IPO；合营、联营企业发生同一控制下的企业合并；等等。 ②该交易导致的权益变动不属于其他综合收益 截至目前，无论是IFRS还是中国企业会计准则，都尚未对“其他综合收益”这一概念给出能够概括其所有组成内容的共同特征的描述性定义，都只是通过列举的方式说明哪些项目属于“其他综合收益”，因此，在列举项目范围以外的项目，都不是其他综合收益。根据财会[2009]16号文和IAS 1的规定，目前其他综合收益的范围限于：（ 1 ）可供出售金融资产产生的利得(损失)金额；（ 2 ）按照权益法核算的在被投资单位其他综合收益中所享有的份额；（ 3 ）现金流量套期工具产生的利得(或损失)金额；（ 4 ）外币财务报表折算差额；（ 5 ）其他。很明显，该交易导致的权益变动不属于上述情况中的任何一种，所以也不能认为是其他综合收益。如果对“其他综合收益”的范围作扩大化解释，还可能由此导致中国企业会计准则下的“其他综合收益”概念与IFRS下的界定存在差异。 ③我们的观点：该交易导致的权益变动应当计入损益（视同投资处置损益） 如上所述，该交易导致的权益变动既不是权益性交易，也不是其他综合收益，所以应当计入本企业的当期损益（视同投资处置损益）。 此类交易的经济实质可以理解为：第一步，本企业与该联营、合营企业的其他股东同比例、同价格对该联营、合营企业增资，增资总额等于本次该联营、合营企业实际获得的增资额；第二步，本企业将通过上述第一步的增资获得的该联营、合营企业增持股权转让给该合营、联营企业的其他股东，转让价格等于按照上述第一步所述方法计算的本企业应缴纳增资额，在第二步中将确认股权处置损益，其金额即等于交易前后本企业在联营、合营企业的净资产中所占份额的净变动额（因为按照视同处置处理，所以如果原先的长期股权投资成本中包含了商誉成份的，在进行视同处置的账务处理时，也应将其中的商誉成份按比例转入损益）。
对于“起草说明”中提到的“提前确认未来收益”的疑虑，“可能给企业盈余操纵留下方便之门”，“如果投资企业因其联营或合营企业增发股份就可以直接实现利润，一定程度上可能不利于准确反映企业经营成果”的担忧，我们理解，这一担忧在会计准则制定者的层面应该是不必要的。主要的考虑是： 1 ．新企业会计准则的理论基础之一是资产负债表观。目前，资产负债表观的影响总体上在扩大，主要体现在：公允价值计量的运用范围日益扩大；综合收益概念的引入，IFRS下“利润表”的名称已被“综合收益表”取代；谨慎性原则影响力的缩小；等等。在此情况下，“净利润”本身不应再成为财务报表体系中的最核心指标。但“征求意见稿”此处的修改所传达出的政策导向却与“资产负债表观”的大趋势相背离，可能导致财务报表编制者和使用者对准则的基本原则和基本精神的理解出现偏差。 2 ．原则导向的会计准则应当具有“技术中立性”，即作为中立的技术规范，以真实、公允地反映会计主体的财务状况、经营成果和现金流量为目标，其本身不应具有偏向性，因而不能把“遏制利润操纵”本身作为会计准则的目标。一方面，“遏制利润操纵”更有效的方法是加强监管、提升会计和审计人员的职业判断能力和独立性；另一方面，为了“遏制利润操纵”而在会计准则中加入很多规则化的规定，将导致会计准则的碎片化，内部逻辑体系上出现不一致，不符合“内在一贯性”要求，不利于贯彻“原则导向”；最后，过去的经验（尤其是在 2001 ～ 2006 年期间对《企业会计制度》的多次修改和补充）已经证明：依靠在会计准则中加入“防操纵条款”的方式遏制利润操纵的效果并不理想，因为任何再严密的规则总是有漏洞的，总可以找到规避的办法。我们认为，遏制利润操纵最有效的方式是以下各种因素的有效组合：（ 1 ）高质量的、原则导向的会计准则；（ 2 ）严格的监管（包括在财务报表指标的基础上补充监管指标，将其界定为非经常性损益等）；（ 3 ）有效的独立审计；（ 4 ）具有专业胜任能力、职业判断能力和独立性的会计师和审计师；（ 5 ）真实、准确、完整、及时、充分、适当的信息披露。否则，依靠在会计准则中加入“防操纵条款”的方式遏制利润操纵，很有可能陷入“报表编制者使用某种方式操纵利润→准则制定者对准则‘打补丁’使该种操纵方式失效→报表编制者又找到新的利润操纵方式→准则制定者再针对新的操纵方式对准则再次‘打补丁’......”的恶性循环。 另外，还需要慎重考虑的一点是：在目前内地和香港会计准则已确认等效，香港证券市场已经接纳H股上市公司按内地会计准则编制的财务报表直接在香港披露的情况下，对于可能导致内地和香港会计准则出现差异的规定，都应非常慎重，以免对等效确认的大局产生影响。

回答人：chenyiwei
回复 xxcg11 的帖子
这个案例中，你公司直接间接控制的C公司权益比例达到 90 ％，应当作为子公司处理，并在个别报表层面将其纳入合并范围。不能因为直接持股比例低于 50 ％即认为属于联营企业。
就你的合并报表层面而言，原先通过子公司A持有C的62.5％股权，现在直接持股 33 ％＋间接持股 57 ％，合计 90 ％，在合并报表层面应当体现为一项购买少数股权的交易，交易差额在合并报表层面计入资本公积，无损益或商誉影响。

提问人：ztz520 时间：2012-09-27 16:08:58
中国证券监督管理委员会关于《上市公司执行企业会计准则监管问题解答[2011年第一期]》 （会计部函[2011]9号）有解释，视同出售或购置部分股权导致持股比例下降或上升，按稀释和增资后的持股比例与享有的增资权益的乘积，与按出售或购置股权比例的长期股权投资账面价值之间的差额计入其处置投资收益

回答人：chenyiwei
比较认同证监会的这种意见。目前也正在利用一切可利用的机会与财政部沟通，希望他们能够采纳将差额计入损益（视同处置股权收益）而不是资本公积的意见。

提问人：ggw666 时间：2012-09-29 09:01:01
对于持有联营合营企业股权，目标公司增资未进行增资，导致股权稀释而权益增加的情况，我持有不同意见。 因为转让股权产生投资收益的前提是你要持有目标公司股份，而稀释并发生股权转让行为，而是你的持股比例“被减少”，这其实就是随着联营、合营企业净资产变化而导致享有的权益发生了变化。应该计入资本公积-其他综合收益。 所产生的收益计算过程也非常简单，不用像中国证券监督管理委员会关于《上市公司执行企业会计准则监管问题解答[2011年第一期]》 （会计部函[2011]9号）那么复杂的计算。我的计算过程如下：目标公司增资日增资后净资产稀释后持股比例 - 目标公司增资日增资前净资产原持股比例
个人观点，不适当的请多指教

回答人：chenyiwei
1 、合营、联营企业的净资产变动也要区分原因，只有其他综合收益变动导致本企业权益的按比例变动，才是计入资本公积。 2 、你的做法没有考虑被动稀释情况下需按比例转出原先投资成本中所包含的商誉因素的影响。

提问人：xxcg11 时间：2013-03-15 21:02:41
回复 chenyiwei 的帖子
你公司直接间接控制的C公司权益比例达到 90 ％，应当作为子公司处理，在个别报表层面将其纳入合并范围这句话如何理解？

回答人：chenyiwei
抱歉，写错了，个别报表层面应按成本法核算，合并报表层面将其纳入合并范围。

提问人：xxcg11 时间：2013-03-16 11:42:14
回复 chenyiwei 的帖子
今天我将看到的您的回复意见跟大家交流了一下，大家认为这种处理是合并报表的理论，不能套用到长期投资计量上，我也是无法说服他们，老师准则或准则讲解中有这方面的表述吗，能提供给我们看看如何

回答人：chenyiwei
个别报表层面对长期股权投资的计量就是按照对子公司的长期股权投资处理，按成本法进行后续计量，实际上比合并报表层面的处理要简单。无论如何，和适用于联营、合营企业长投的权益法核算应无关联。

提问人：呼叫帮助 时间：2013-03-16 23:09:24
回复 chenyiwei 的帖子
请教陈版，这种理念对于在企业会计制度下也应这样处理吗？还是仅在新准则的理念下这样处理？

回答人：chenyiwei
只适用于新准则下。原制度下对于增持权益法核算的股权，应按财会[2004]3号中关于追加投资后继续采用权益法核算的相关规定处理。

提问人：xxcg11 时间：2013-03-17 13:14:08
回复 chenyiwei 的帖子
陈老师！对于新准则，个别报表层面对长期股权投资的计量就是按照对子公司的长期股权投资处理，按成本法进行后续计量，准则中有提出这方面的文字表述吗？

回答人：chenyiwei
按照《企业会计准则解释第 2 号》第二条关于购买少数股权交易在个别报表层面的处理规定操作。

提问人：chenyiwei 时间：2013-03-18 00:24:25
回复 xxcg11 的帖子
你所引用的准则规定主要是规范长期股权投资的后续计量的，即对于此类情况，因为对被投资企业具有控制，所以应作为子公司，按成本法核算其长期股权投资。但另一方面，这个问题主要是初始投资成本确定问题，所以应当引用《企业会计准则第 2 号——长期股权投资》第四条关于企业合并以外的原因形成的长期股权投资初始成本确定的原则。

回答人：chenyiwei
回复 xxcg11 的帖子
你所引用的准则规定主要是规范长期股权投资的后续计量的，即对于此类情况，因为对被投资企业具有控制，所以应作为子公司，按成本法核算其长期股权投资。但另一方面，这个问题主要是初始投资成本确定问题，所以应当引用《企业会计准则第 2 号——长期股权投资》第四条关于企业合并以外的原因形成的长期股权投资初始成本确定的原则。

回答人：chenyiwei
回复 我爱新视野 的帖子
C公司成立时净资产 1200 万，本公司占 80 ％即 960 万，其余两个股东各出资 100 万但实际享有 120 万，因此本公司出资额大于享有权益份额的差额 40 是本公司和少数股东之间的权益性交易，在合并报表层面冲减资本公积，代表本企业让渡给少数股东的经济利益。
本公司个别报表层面的长期股权投资成本仍然是 1000 万。

回答人：chenyiwei
回复 我爱新视野 的帖子
1 、赞同长期股权投资成本按投出资产帐面价值计算，即 250 万。
2 、合并报表层面C公司的净资产总额为 500 万，所以少数股东权益为 200 万。调整资本公积的金额为 50 万（少数股东缴纳出资 250万，实际享有权益 200 万）。

回答人：chenyiwei
回复 我爱新视野 的帖子
不是。新旧准则在此方面的差异不仅在于此，还涉及到权益法／成本法核算的差异。原制度下母公司对该笔投资的会计处理分录应当是：
借：长期股权投资——投资成本 250 贷：固定资产 250 借：长期股权投资——投资准备 80 贷：资本公积 80 合并抵销分录： 借：
实收资本 500 借：资本公积 50 贷：长期股权投资 330 贷：少数股东权益 220 。

提问人：我的论坛 时间：2013-03-18 08:18:18
回复 chenyiwei 的帖子
老师，若本公司与另二个非关联单位公司A、B成立C公司，注册资本 800 万元，公司A出资 500 万元，占62.5%，B公司出资 300 万元占37.5%，
2012 年度本公司对C公司出资 1000 万元，占比为33% 公司A增资 1200 万元，增资后占比57% 增资后注册资本为 3000 万元。 在增资前，对C公司进行了资产评估，最后股东约定， 本公司出资 1500 万元，其中出资 1000 万元，另外的 500 万元作为资本公积处理。 公司A出资 1500 万元，其中出资 1200 万元，另外的 300 万元作为资本公积处理。 本公司年末按联营公司处理，年末是否确认营业外收入=C公司年末净资产 3800 万元*33%-出资款1000=254万元？

回答人：chenyiwei
由于本案例中本公司对C仅有重大影响，应按权益法核算，所以应确认负商誉计入营业外收入。但具体金额应按照出资日的C公司净资产为基础计算，而不是按照年末C公司净资产。

提问人：我的论坛 时间：2013-03-18 19:29:41
回复 chenyiwei 的帖子
请问下，沿用上例，本公司的子公司A合并报表按收购少数股权处理吗？
增资后的资本公积又是如何处理？

回答人：chenyiwei
在 14 楼案例中，假设由子公司A并表，则A在交易前后相对权益比例变动，按权益性交易原则处理，资本公积调整金额＝A的出资额－出资前后A在被投资企业净资产中所享有份额的变动额。

提问人：我爱新视野 时间：2013-03-21 17:58:07
回复 chenyiwei 的帖子
版主，我遇到了一个实务的问题，
本公司与另二个非关联单位公司A、B成立C公司，注册资本 100 万元，本公司出资 800 万元，占80%，A、B公司各出资 100 万元，各占10%，但是A和B公司实际出资到C公司各为 150 万元，溢价 100 万元C公司作为资本公积处理， 请问您， 本公司在编制合并报表时将C公司的资本公积与本公司的资本公积相加？ 还是将其冲减，本公司合并报表只反映母公司的资本公积数？

回答人：chenyiwei
即，C公司的 100 万资本公积金中， 80 万元计入合并报表层面的资本公积， 20 万元计入合并报表中的少数股权。

回答人：chenyiwei
少数股东溢价出资，本公司出资 800 万元但实际享有权益 880 万，两个少数股东各出资 150 万但各自享有权益 110 万。此处的差额 80 万作为权益性交易处理，增加合并报表层面的资本公积。

提问人：我爱新视野 时间：2013-03-21 22:04:37
回复 chenyiwei 的帖子
有几个问题还是不太明白，想恳求版主您给指点一下，
1 、我经常看您的回复，提到权益法交易处理这个概念，请问，权益法是否针对合并报表而言的？ 2 、我今天遇到一个审计，母公司对子公司100%控股，母、子公司单干户表上均有资本公积，现在企业认为母公司的资本公积就应是合并后的资本公积数，子公司的资本公积全部冲减，我认为合并后的资本公积数就应是母、子公司单干户表上资本公积之和，我这样理解是否准确？

回答人：chenyiwei
1 、权益性交易并非仅针对合并报表。 2 、现在个别报表层面对子公司的长期股权投资采用成本法核算，所以这一条不再成立。

提问人：我爱新视野 时间：2013-03-22 09:00:52
回复 chenyiwei 的帖子
母公司对子公司100%控股，母、子公司单干户表上均有资本公积，现在企业认为母公司的资本公积就应是合并后的资本公积数，子公司的资本公积全部冲减，我认为合并后的资本公积数就应是母、子公司单干户表上资本公积之和。
您说：现在个别报表层面对子公司的长期股权投资采用成本法核算，所以这一条不再成立。 是不是这样怎么理解？ 即：现在编制合并报表时，是否应需要考虑子公司资本公积的形成和来源，然后再确定不同的处理方式，相加或不相加？ 烦请指导！

回答人：chenyiwei
是这样。要考虑子公司帐面的资本公积是通过与母公司之间的权益性交易（母公司资本性投入）形成的，还是母公司对其控制后形成的其他综合收益性质。前者应抵销；后者应与母公司自身资本公积相加列示。

提问人：我爱新视野 时间：2013-03-22 19:39:59
回复 chenyiwei 的帖子
版主，您说，子公司帐面的资本公积是通过与母公司之间的权益性交易（母公司资本性投入）形成的应抵销，这样说我个人认为不全面吧，还是以上例为准，本公司与另二个非关联单位公司A、B成立C公司，注册资本 100 万元，本公司出资 800 万元，占80%，A、B公司各出资 100 万元，各占10%，但是A和B公司实际出资到C公司各为 150 万元，溢价 100 万元C公司作为资本公积处理，此处的差额 80 万作为权益性交易处理，增加合并报表层面的资本公积，所以这不是全部抵销的？

回答人：chenyiwei
不是全部抵销。与子公司少数股东之间发生权益性交易调整的资本公积在合并报表层面还是要确认的。

提问人：我爱新视野 时间：2013-03-22 20:14:49
回复 chenyiwei 的帖子
噢，是这样的，
版主，对于这种情形，我这样理解可否全面准确？ 1 、若子公司本年度因外部的原因或因子公司自身原因导致子公司账面资本公积的增加，这时子公司帐面的资本公积应与母公司自身资本公积相加列示。 2 、若是子公司资本公积的形式成是与母公司投资成本相关的，则需用全部抵销。

回答人：chenyiwei
可以这样理解，与是否属于母子公司之间的交易有关。

提问人：我爱新视野 时间：2013-03-23 18:44:32
回复 chenyiwei 的帖子
我认为正确的分录应是这样的：
借：实收资本 50 贷：固定资产 50 对于剩余的 500 万元净资产，按 6 ： 4 比例由A公司和B公司享有，抵销分录： 借：实收资本 450资本公积 50 贷：长期股权投资 250 少数股东权益 200 资本公积 50 （少数股东出资 250 ，但仅享有 200 权益，这 50 视同为少数股东与A公司之间的权益性交易） 我不理解的就是C公司净资产实际上550=（300+250），即少数股东权益为220 ，但实际上是 200 ，我认为少数股东权益应按单户表计算的，这如何如何理解？

回答人：chenyiwei
合并报表层面的少数股权是按照该子公司净资产在合并报表层面的帐面价值乘以少数股权比例计算的，不是按照个别报表层面的净资产价值，这也是实体理论的体现。

提问人：我爱新视野 时间：2013-03-23 19:43:19
回复 chenyiwei 的帖子
您说到合并报表层面的少数股权是按照该子公司净资产在合并报表层面的帐面价值乘以少数股权比例计算的，不是按照个别报表层面的净资产价值，这也是实体理论的体现。
这我想到这样一个问题，若在企业会计制度下，还是上例的内容，则合并报表中少数股东权益又是多少？是不是也是 200 ？

回答人：chenyiwei
原制度下，本案例中的少数股权应为 220 。内部交易未实现损益的抵消影响不分配给少数股权。

提问人：我爱新视野 时间：2013-03-23 23:32:35
回复 chenyiwei 的帖子
这样说，旧制度的合并应是这样吧？
1 、投资时： 投资成本应为 300 借：长期股权投资 300 贷：固定资产 250 资本公积 50 首先合并时 ： 先权益法核算 借：长期股权投资- 其他权益变动 30 贷：资本公积 -其他 30 抵销 实物投资增值部分 （内部交易增值部分） 借：资本公积50 贷：固定资产 50
借：实收资本 500 资本公积 50 贷：长期股权投资 330 （300+30） 少数股东权益 220 可以验证 少数股东权益= 净资产550*40% =220 2、您说原制度下，本案例中的少数股权应为 220 。内部交易未实现损益的抵消影响不分配给少数股权。能否提供相关的文件依据吗，版主？ 我一直认为新旧制度处理方法是一样的呢？

回答人：chenyiwei
不一样的。原制度下基于母公司理论处理，内部交易未实现损益抵消影响全部归属母公司股东。

提问人：zcw75228 时间：2013-03-31 11:42:31
回复 chenyiwei 的帖子
C公司成立时净资产 1200 万，本公司占 80 ％即 960 万，其余两个股东各出资 100 万但实际享有 120 万，因此本公司出资额大于享有权益份额的差额 40 是本公司和少数股东之间的权益性交易，在合并报表层面冲减资本公积，代表本企业让渡给少数股东的经济利益。
本公司个别报表层面的长期股权投资成本仍然是 1000 万。 陈老师，假若投资后没有经营，则本公司在合并时抵销分录是 借：净资产-c公司 1200 贷：长期投资 1000 少数股东权益 200 这不是正好抵销完了吗？可是却不对，是按以下这个分录处理是正确地吗？
还是借：净资产-c公司 1200 贷：长期投资 1000 少数股东权益 200
借：资本公积 40 贷：少数股东权益 40

回答人：chenyiwei
要做下面这笔借资本公积，贷少数股东权益的分录。这笔分录就体现了股东之间的利益让渡。

提问人：我爱新视野 时间：2013-04-08 19:04:47
回复 chenyiwei 的帖子
这个案例中，你公司直接间接控制的C公司权益比例达到 90 ％，应当作为子公司处理，并在个别报表层面将其纳入合并范围。不能因为直接持股比例低于 50 ％即认为属于联营企业。
个别报表层面对长期股权投资的计量就是按照对子公司的长期股权投资处理，按成本法进行后续计量，无论如何，和适用于联营、合营企业长投的权益法核算应无关联。 但是版主，我查看了下准则解释合并财务报表， 一、合并范围的确定 合并财务报表的合并范围应当以控制为基础加以确定。 （一）控制的定义 控制，是指一个企业能够决定另一个企业的财务和经营政策，并能据以从另一个企业的经营活 动中获取利益的权力。控制通常具有如下特征： 1 ．控制的主体是唯一的，不是两方或多方。即对被投资单位的财务和经营政策的提议不必要 征得其他方同意，就可以形成决议并付诸实施。 这句话又如何理解？本公司在单户表上以成本法核算是否合适？

回答人：chenyiwei
不矛盾。子公司可以控制孙公司，母公司可以控制子公司，则母公司必然也就可以控制孙公司。此时母公司直接持有的孙公司股权页应按照成本法核算。

提问人：feeling1206 时间：2013-09-16 16:25:55
陈版你好 “在增持 20 ％股权后的后续权益法核算中，需要对被投资单位的报表作两次公允价值调整：一是按照原取得 25 ％股权之日的可辨认净资产公允价值进行调整，作为对原持有的 25 ％股权进行权益法核算的依据；二是按照增持 20 ％股权之日的可辨认净资产公允价值进行调整，作为对增持的 20 ％股权进行权益法核算的依据。两部分相加就得到对 45 ％股权的权益法核算的后续计量金额。”
和
“当投资者增持联营企业股权，但仍为联营企业时，该项投资的性质及其所处 的经济环境并未发生重大变化，因此在增持联营企业股权时，无需对增持前原持 有的长期股权投资进行重新计量。投资者应当继续保持原持有投资的历史成本基 础，以各次交易中取得股权的初始成本之和作为对该联营企业的长期股权投资的 初始投资成本。”
是不是有点矛盾？

回答人：chenyiwei
这两者并不矛盾。正是由于对原持有的股份不进行重新计量，所以对原持股部分的权益法核算仍以原取得这部分股权之日的可辨认净资产公允价值为基础调整。